【裁判字號】    99,交抗,1442
【裁判日期】    990628
【裁判案由】    違反道路交通管理處罰條例
【裁判全文】
臺灣高等法院交通事件裁定            99年度交抗字第1442號
抗  告  人
即受處分人  甲○○
上列抗告人因違反道路交通管理處罰條例案件，不服臺灣桃園地
方法院，中華民國99年5月26日所為裁定（99年度交聲字第231號
），提起抗告，本院裁定如下：
    主  文
抗告駁回。
    理  由
一、抗告意旨略以：(一)原裁定僅憑舉發員警之證述，遽認抗告
    人即受處分人闖紅燈，顯有不當。況所舉發抗告人駕駛之機
    車，乃抗告人母親所有，其母親過世後，因感念母親才加以
    保存，豈敢再騎乘。(二)抗告人未住戶籍地，而住桃園縣桃
    園市○○路45號，此為管區警察所知，但舉發通知單卻送達
    抗告人位在桃園縣桃園市○○街7號7樓之3之戶籍地，此乃
    烏龍罰單云云。
二、按汽車行駛至交岔路口，其行進、轉彎，應遵守燈光號誌或
    交通指揮人員之指揮；車輛面對圓形紅燈之行車管制號誌，
    表示禁止通行，不得超越停止線或進入路口，道路交通安全
    規則第102條第1項第1款及道路交通標誌、標線、號誌設置
    規則第206條第5款第1目分別定有明文。次按汽車駕駛人，
    行經有燈光號誌管制的交叉路口闖紅燈者，處新臺幣（下同
    ）1,800元以上5,400元以下罰鍰，並記違規點數3點，道路
    交通管理處罰條例第53條第1項及第63條第1項第3款亦有明
    文規定。
三、經查：
(一)按送達由行政機關自行或交由郵政機關送達；除電子傳達方
    式之送達外，送達證書應由收領人簽名或蓋章；如拒絕或不
    能簽名或蓋章者，送達人應記明其事由，行政程序法第68
    條第1項、第76條第2項定有明文。又按行為人有本條例（按
    即交通管理處罰條例）之情形者，應填製舉發違反道路交通
    管理事件通知單（以下簡稱通知單），並於被通知人欄予以
    勾記，其通知聯依下列規定辦理：一、當場舉發者，應填記
    駕駛人或行為人姓名、性別、出生年月日、地址、身分證統
    一編號及車主姓名、地址、車牌號碼、車輛種類。被查獲之
    駕駛人或行為人為受處分人時，應於填記通知單後將通知聯
    交付該駕駛人或行為人簽名或蓋章收受之；拒絕簽章者，仍
    應將通知聯交付該駕駛人或行為人收受，並記明其事由及交
    付之時間；拒絕收受者，應告知其應到案時間及處所，並記
    明事由與告知事項，視為已收受；又違反道路交通管理事件
    行為人，未依規定自動繳納罰鍰，或未依規定到案聽候裁決
    ，處罰機關應依基準表於舉發違反道路交通管理事件通知單
    送達且逾越應到案期限60日之3個月內，逕行裁決之，違反
    道路交通管理事件統一裁罰基準及處理細則第11條第1項第1
    款、第44條第1項前段亦分別規定明確。經原審傳訊舉發員
    警林義祥具結證稱：當日因受處分人闖紅燈，遭其攔停後，
    表示沒錢繳罰單，拒絕簽收等語（見原審卷第24頁反面）；
    而該舉發通知單上「收受通知聯者簽章欄」已記載「拒簽收
    」字樣之事由，並有該舉發通知單影本1紙（見原審卷第6頁
    ）在卷可憑，足認於98年5月19日舉發員警為本件舉發時，
    因抗告人拒絕簽收，舉發員警於前開通知單註記「拒簽收」
    事由等情。足見抗告人於舉發當場已獲悉舉發之事實，惟因
    對舉發內容有意見拒絕簽名收受舉發單，依上揭說明，仍應
    視為抗告人已收受，本件違規通知單既視為抗告人收受而合
    法送達，則應到案日期及逾期未到案之各該法律效果，自均
    應依法起算。揆諸上開說明，舉發通知單業已合法送達無誤
    ，縱舉發單位因受處分人拒簽收，嗣後仍補寄至受處分人住
    所，當不論受處分人是否收受，而影響前已視為送達之效力
    。從而，抗告人以未收到舉發通知單等情抗辯，尚無可採。
(二)抗告人即受處分人甲○○於民國98年5月19日上午9時34分，
    駕駛車牌號碼RQC-619號輕型機車，行經桃園縣桃園市○○
    路與永安路口該有燈光號誌管制之交叉路口時闖紅燈，經桃
    園縣政府警察局交通隊警員當場攔停舉發，並填製桃警局交
    字第DB0000000號舉發違反道路交通管理事件通知單予以舉
    發，限於98年6月4日前繳納罰鍰或提出申訴，嗣抗告人逾舉
    發通知單上所載應到案日期（98年6月4日）60日，仍未向原
    處分機關交通部公路總局新竹區監理所桃園監理站申訴或自
    動繳納罰鍰，原處分機關乃於99年1月28日依道路交通管理
    處罰條例第53條第1項、違反道路交通管理事件統一裁罰基
    準表及道路交通管理處罰條例第63條第1項第3款（原處分機
    關漏未記載第3款）之規定，以桃監裁罰字第裁52-DB000000
    0號裁決書，裁處異議人罰鍰新臺幣（下同）4,500元，並記
    違規點數3點。此有桃園縣政府桃警交字第DB0000000號舉發
    違反道路交通管理事件通知單及交通部公路總局新竹區監理
    所桃園監理站桃監裁罰字第裁52-DB0000000號違反道路交通
    管理事件裁決書等在卷可稽（見原審卷第6至8頁）。
(三)次按抗告人駕駛前揭車輛，於上開時間，行經「設有燈光號
    誌管制」之系爭路口，經警攔停舉發闖紅燈等情，固為抗告
    人所否認。惟經原審傳訊舉發員警林義祥證稱：當時我在民
    族路，異議人直行永安路，經過永安路與三民路口時，他的
    行車方向號誌燈是紅燈，當時我是在執行巡邏勤務時，剛好
    和異議人在對向的車道，所以我可以看到異議人是闖紅燈，
    所以我就繞過路口，去攔停異議人。而證人林義祥雖係本件
    舉發員警，惟其於原審到庭所陳述之上開舉發經過，尚無違
    反經驗或論理法則之處，且遍查本件卷存證據資料，亦無任
    何積極證據足以證明上開證人前揭所述係虛偽不實，亦無足
    可顯信上開證人陳述不可採信之品性證據或前科證據存在，
    自不得因上開證人為本件開單舉發異議人之員警，即遽予否
    認其上開證述之可信性，況上開證人與異議人間素昧平生，
    並無仇隙嫌怨，而警員執行公務時，本身即受有行政懲處責
    任之監督，且到庭具結作證，更係以刑事責任擔保其證言之
    真實性，從而，證人林義祥於原審調查時所結證前情，應堪
    採信。復徵之，員警所記載之舉發通知單，非僅記載「車主
    姓名」林屘，且記明違規駕駛人甲○○之姓名、年籍資料，
    顯見舉發員警確實當場攔停抗告人，否則焉能清楚記明非車
    主之駕駛人之相關年籍資料，益證員警之舉發，堪信為真。
    抗告人空言否認該車係其母親林屘所有，其母親96年4月4日
    死亡後，因感念其母，保存該車，未再騎乘等語，應係妄言
    ，至難採信。
(四)又按汽車駕駛人之行為有（1）闖紅燈或平交道。（2）搶越
    行人穿越道。（3）在道路收費停車處所停車，不依規定繳
    費。（4）不服指揮稽查而逃逸，或聞消防車、救護車、警
    備車、工程救險車之警號不立即避讓。（5）違規停車或搶
    越行人穿越道，經各級學校交通服務隊現場導護人員簽證檢
    舉。（6）行經設有收費站、地磅之道路，不依規定停車繳
    費或過磅，當場不能或不宜攔截製單舉發者，得逕行舉發，
    道路交通管理處罰條例第7條之2第1項第1至6款定有明文；
    考其上開規定之內容，或有即時性及公益性，故得不經科學
    儀器取得證據資料證明其行為違規（道路交通管理處罰條例
    第7條之2第1項第7款參照）。故警員之舉發交通違規，是道
    路交通管理處罰條例所規定之職權行使，且該行使有立法機
    關之授權。而闖紅燈等違規行為之取締，依其違規行為本質
    ，本多係在瞬間發生，通常多委由當場執行取締違規公務員
    之認識與判斷，並必須為立即之取締作為，此為達成維持交
    通秩序目的所必要，且依道路交通管理處罰條例之規定，此
    種立即性之舉發違規，多依警員之認知、判斷已足，無須另
    有其他積極佐證，始構成處分要件之規定。揆諸前開說明，
    本件違規事件雖未經員警以科學儀器照相採證，惟本院以取
    締員警就交通違規事實之親身經歷及認知判斷，並綜合相關
    事證已足為本院認定交通違規事實之依據，是抗告人以本案
    員警舉發其闖紅燈應提出證據證明云云，要無可採。
四、綜上所述，抗告人有為上揭違規行為，原審因認原處分機關
    依據道路交通管理處罰條例第53條第1項、第63條第1項第3
    款及違反道路交通管理事件統一裁罰基準表之規定，裁處抗
    告人罰鍰4,500元，並記違規點數3點，經核並無違誤，而駁
    回抗告人於原審之聲明異議，經核並無不合，抗告人提起抗
    告，為無理由，應予駁回。
據上論斷，應依道路交通案件處理辦法第26條，刑事訴訟法第
412條，裁定如主文。
中    華    民    國    99    年    6     月    28    日
                  刑事第八庭審判長法  官  張傳栗
                                  法  官  蔡光治
                                  法  官  劉嶽承
以上正本證明與原本無異。
不得再抗告。
                                  書記官  何仁崴
中    華    民    國    99    年    6     月    28    日

司法院資訊處製作；財團法人民間司法改革基金會備份。
